【裁判字號】    98,訴,175
【裁判日期】    980707
【裁判案由】    強盜等
【裁判全文】
臺灣士林地方法院刑事判決               98年度訴字第175號
    公  訴  人  臺灣士林地方法院檢察署檢察官
    被      告  乙○○
                        （現羈押於臺灣士林看守所）
    指定辯護人  本院公設辯護人  甲○○
上列被告因強盜等案件，經檢察官提起公訴（98年度偵字第1761
、2800號），本院判決如下：
    主  文
乙○○共同未經許可，持有可發射子彈具有殺傷力之改造手槍，
處有期徒刑伍年，併科罰金新臺幣拾萬元，罰金如易服勞役，
以新臺幣仟元折算壹日；又共同犯攜帶兇器強盜罪，處有期徒
刑拾貳年。應執行有期徒刑拾陸年陸月，併科罰金新臺幣拾萬
元，罰金如易服勞役，以新臺幣仟元折算壹日。
    事  實
一、乙○○與吳俊賢（所涉強盜部分前經本院判決無罪確定，嗣
    由檢察官聲請再審中）係朋友關係，吳俊賢因積欠鉅額賭債
    未還，遂心生歹念，2 人竟共同基於意圖為自己不法所有之
    犯意聯絡，起意強盜銀行運鈔車，渠等先行前往臺北市○○
    區○○路601 號臺灣中小企業銀行士林分行（下稱臺企銀士
    林分行）勘察地形後，選定該分行為下手目標。乙○○遂於
    民國（下同）95年7 月18日，先在臺北縣新店市○○路與民
    族路口，向姓名年籍不詳綽號「阿達」之成年男子借得具殺
    傷力之仿BERETTA 廠92FS型半自動手槍換裝土造金屬槍管而
    成之改造手槍1 支（含彈匣1 個）及9mm （起訴書誤載為9C
    M） 制式子彈8 顆後，交予吳俊賢保管，2 人共同持有之。
    同年月20日至21日某時，吳俊賢在臺北市○○區○○街200
    巷54號前，竊取王駿銘所有之車牌號碼LYF-068 號重型機車
    後，於同年月21日下午，由不知情之乙○○騎乘上開機車後
    載吳俊賢，2 人均穿戴運動帽、安全帽、手套、口罩，並攜
    帶軍用大背包1 個，吳俊賢並將上開槍彈插於腰際，2 人前
    往臺企銀士林分行門口守候。同日下午5 時2 分許，立保保
    全股份有限公司（下稱立保公司）保全員陳佳欣、鍾東憲及
    張德慶駕駛車牌號碼X6-8349 號運鈔車自各處收取款項返回
    ，停車後鍾東憲手提2 袋運鈔袋與張德慶正欲步行進入銀行
    之際，吳俊賢即持槍上前朝地上擊發2 槍（事後警方於現場
    另查獲未擊發之9mm 制式子彈2 顆），再以槍口抵住鍾東憲
    臂部，喝令渠等將款項交出，至使陳佳欣、鍾東憲、張德慶
    不能抗拒，而強盜鍾東憲手中裝有現金共新臺幣（下同）28
    2 萬1,562 元之運鈔袋2 袋後，塞入軍用大背包內，再跳上
    乙○○等候之機車逃離現場。旋乙○○等2 人騎乘機車至臺
    北市士林區○○○街24號旁時，將贓車棄置該處，再搭乘計
    程車返回吳俊賢位於臺北市○○○路○ 段74號7 樓之10租屋
    處。事後乙○○分別向吳俊賢取得贓款30萬元交付「阿達」
    ，言明改購買上開槍彈，再拿30萬元請不知情友人邱爾文（
    後改名邱名華）轉交不知情之母親丙○○，另40萬元供己花
    用，餘款則由吳俊賢處置。嗣於95年11月29日下午3 時45分
    許，吳俊賢騎乘竊得之車牌號碼HZF-569 號贓車行經臺北市
    中山區○○○路、林森北路口時為警臨檢查獲，並於其隨身
    背包內扣得上開改造手槍1 支（含彈匣1 個）及子彈4 顆。
    迨98年1 月18日，警方另案至臺北市中山區○○○路138 巷
    38號6 樓乙○○住處執行搜索，因警方獲得線報知悉乙○○
    關於前揭運鈔車強盜案涉有重嫌，經一再曉諭詢問始供出上
    情。
二、案經臺北市政府警察局刑事警察大隊移請臺灣士林地方法院
    檢察署檢察官偵查起訴。
    理  由
壹、程序部分：
    被告乙○○及辯護人對於本判決所引用之下列各項證據方法
    之證據能力，於本院行準備程序及審理時均表示無意見，且
    於法院調查證據時，知有刑事訴訟法第159 條第1 項不得為
    證據之情形，亦未於言詞辯論終結前聲明異議，茲審酌該等
    言詞陳述及書面陳述作成時之情況，並無不宜作為證據之情
    事，依刑事訴訟法第159 條之5 之規定，自得作為證據，合
    先敘明。
貳、實體部分：
一、上開犯罪事實，業據被告乙○○迭於警詢、偵查及本院準備
    程序時均坦承不諱，核與證人即立保公司保全員陳佳欣、鍾
    東憲、張德慶於警訊中所述情節相符，並經現場目擊證人賴
    信豪於警詢時證述屬實，且被告乙○○於強盜運鈔車運鈔袋
    得手後，將其中贓款30萬元委請邱名華轉交其母丙○○乙節
    ，亦據證人邱名華、丙○○於警詢時證述明確，又被告乙○
    ○與吳俊賢所持以犯案之槍彈，經內政部警政署刑事警察局
    鑑驗結果，認送鑑手槍1 支（槍枝管制編號0000000000），
    係由仿BERETTA 廠92FS型半自動手槍製造之槍枝，換裝土造
    金屬槍管而成之改造手槍，機械性能良好，可擊發同案制式
    子彈，具殺傷力；又認送鑑子彈4 顆（試射1 顆），均係口
    徑9mm 制式子彈，均具殺傷力，此有該局96年1 月8 日刑鑑
    字第0950182529號槍彈鑑定書及槍彈照片等影本在卷可稽，
    且上開手槍試射之彈殼，與共犯吳俊賢在案發現場擊發之2
    顆子彈彈殼，其彈底特徵紋痕均相吻合，認均係由該槍枝所
    擊發，亦有內政部警政署刑事警察局96年1 月8 日刑鑑字第
    0960004112號函影本附卷為憑，此外復有被告乙○○與吳俊
    賢強盜得手後逃離現場監視器畫面翻拍照片共9 張（附於臺
    灣士林地方法院檢察署98年度偵字第2800號卷第118 至120
    頁）在卷可按，足徵被告乙○○之自白與事實相合，可以採
    信。至被告乙○○於本院審理時翻異前詞，改稱：其係與綽
    號「小高」之男子去搶運鈔車，不是跟吳俊賢，不知道「小
    高」的真實姓名云云，然查被告乙○○於98年1 月18日到案
    後，始終堅指吳俊賢係本件持槍強盜立保保全運鈔車之共犯
    ，甚且於本院行準備程序時更明白供稱搶運鈔車當天並無綽
    號「小高」這個人參與等語（見本院98年6 月6 日準備程序
    筆錄第2 頁），而共犯吳俊賢於另案（本院96年度訴字第26
    4 號）警詢及偵審中除否認強盜犯行外，亦不曾提及綽號「
    小高」之人，係被告乙○○到案後，經警方於98年2 月4 日
    借提訊共犯吳俊賢時，吳俊賢始首次提及本件運鈔車強盜案
    係乙○○與綽號「小高」之人所為（見98年2 月4 日警詢筆
    錄），酌以被告乙○○與吳俊賢於95年7 月21日強盜立保保
    全運鈔車得手當晚，即至臺北市中山區○○○路與農安街口
    金將酒店尋歡作樂，被告乙○○並電召邱名華前來，當面取
    出30萬元託請邱名華轉交其母等情，已據證人邱名華於警訊
    時指述綦詳，再參以本件作案用之手槍，係由吳俊賢於事後
    攜帶外出為警查獲等情以觀，本件持槍強盜立保保全運鈔車
    案確係由被告乙○○與吳俊賢2 人所為，是以被告乙○○上
    開辯解，要屬迴護共犯吳俊賢之詞，不足採信。綜上，被告
    乙○○犯行已甚明確，足堪認定，應予依法論科。
二、核被告乙○○所為，係犯槍砲彈藥刀械管制條例第8 條第4
    項之未經許可持有改造手槍罪、同條例第12條第4 項之未經
    許可持有子彈罪及刑法第330 條第1 項之攜帶兇器強盜罪。
    其與吳俊賢間就前述犯行，均有犯意之聯絡及行為之分擔，
    應論以共同正犯。又被告乙○○以一行為同時持有改造手槍
    及子彈而觸犯數罪名，為想像競合犯，應從一重之未經許可
    持有改造手槍罪處斷。至被告及其辯護人主張98年1 月18日
    警方搜索時係被告主動供出參與立保保全運鈔車搶案，警方
    才順利破案，合乎自首之規定，應予減輕其刑云云；惟按刑
    法第62條所稱之發覺犯罪事實，祇須有偵查犯罪職權之公務
    員，已知該犯罪事實之梗概為已足，無須確知該犯罪事實之
    真實內容為必要，最高法院96年度台上字第5877號判決要旨
    可參。經查臺北市政府警察局刑事警察大隊於98年1 月18日
    持臺灣臺北地方法院98年度聲搜字第94號搜索票以被告乙○
    ○涉嫌違反槍彈刀械管制條例至臺北市中山區○○○路138
    巷38號6 樓執行搜索，雖搜索無任何結果，惟警方搜索前即
    接獲證人邱名華之線報，指被告乙○○於案發當天，委請轉
    交30萬元予其母親，並要邱名華看電視就知道，經警方直接
    詢問被告乙○○是否有參與該案，起初被告乙○○仍一再否
    認，嗣警方曉諭及出示證據，被告始同意至警局製作筆錄，
    並承認與吳俊賢犯下持槍強盜立保保全運鈔車案等情，業據
    證人即查獲小隊長丁○○於本院審理時證述明確，並經證人
    邱名華於警詢中證述屬實，依警方就搜索而來之相關事證，
    本於偵查犯罪之專業判斷，認被告確切涉有重嫌，於被告供
    述其所涉之本件犯行前，對於被告主動展開之各項調查及詢
    問，已非僅係主觀上憑空臆測，則被告所涉之本件持槍強盜
    犯行自非仍屬未發覺之罪，與自首之規定不符，尚無邀寬減
    之餘地，亦一併敘明。爰審酌被告乙○○有違反槍砲彈藥刀
    械管制條例及公共危險罪前科，此有臺灣高等法院被告前案
    紀錄表存卷可按，素行不良，正值壯年，不思依正當途徑獲
    取財富，竟夥同吳俊賢，於光天化日之下，當街開槍強盜運
    鈔車，危害社會治安甚巨，及其犯罪之動機、目的、手段、
    強盜所得，犯後坦承犯行之態度等一切情狀，量處如主文所
    示之刑，並定其應執行及就罰金刑部分諭知易服勞役之折算
    標準，以資懲儆。另被告乙○○犯罪之時間固在96年4 月24
    日以前，惟其所宣告之刑均逾1 年6 月，依中華民國九十六
    年罪犯減刑條例第3 條第1 項第4 款、第15款之規定，自不
    得減刑，亦附予說明。
三、至被告乙○○與共犯吳俊賢持以強盜所用之前揭改造手槍1
    支（含彈匣1 個）及子彈4 顆，雖均屬違禁物，惟已經於
    97年7 月間銷燬，有本院98年6 月8 日公務電話記錄可稽，
    上開槍彈既已銷燬滅失，自毋庸宣告沒收；另被告乙○○與
    共犯吳俊賢作案時所穿戴之運動帽、手套、口罩及裝運鈔袋
    之軍用大背包1 個等物，固為被告與共犯吳俊賢所有，且供
    本件強盜犯罪之用，然均已丟棄，業經被告乙○○供明在卷
    ，亦無從諭知沒收，一併指明。
據上論斷，應依刑事訴訟法第299 條第1 項前段，槍砲彈藥刀械
管制條例第8 條第4 項、第12條第4 項，刑法第11條前段、第28
條、第330 條第1 項、第55條、第42條第3 項前段、第51條第5
款，判決如主文。
本案經檢察官張紜瑋到庭執行職務。
中    華    民    國    98    年    7     月    7     日
                  刑事第五庭審判長法  官  李育仁
                                  法  官  黃雅君
                                  法  官  許辰舟
以上正本證明與原本無異。
如不服本判決應於收受判決後10日內向本院提出上訴書狀，並應
應敘述具體理由。其未敘述上訴理由者，應於上訴期間屆滿後20
日內向本院補提理由書(均須按他造當事人之人數附繕本)「切勿
逕送上級法院」。
                                  書記官  張茹茵
中    華    民    國    98    年    7     月    7     日
附錄本判決論罪科刑依據之法條：
中華民國刑法第330條
犯強盜罪而有第 321 條第 1 項各款情形之一者，處 7 年以上有
期徒刑。
槍砲彈藥刀械管制條例第8條4項
未經許可，持有、寄藏或意圖販賣而陳列第 1 項所列槍枝者，處
 3 年以上10年以下有期徒刑，併科新臺幣700 萬元以下罰金。
槍砲彈藥刀械管制條例第12條第4項
未經許可，持有、寄藏或意圖販賣而陳列子彈者，處 5 年以下有
期徒刑，併科新台幣 300 萬元以下罰金。


司法院資訊處製作；財團法人民間司法改革基金會備份。
